NOTA: Las dos primeras datas fueron extraídas del INEI y descargadas automáticamente en formato excel. En este programa se realizó únicamente el filtro por columnas aprendido en clase teórica con el objetivo de ordenar la tabla respecto a las variables que se usarán para este trabajo.
Este mecanismo fue utilizado puesto que la data cuenta con más de 1770 celdas originalmente por lo mismo que cada caso responde a dos preguntas. En ese sentido, mediante excel se ordenó la tabla de tal manera que solo se tomara en cuenta la pregunta que respondía al sentido que le busco dar a la variable. El resto de la limpieza se presenta a continuación 

DATA 1: ANALFABETOS
```{r}
library(readxl)
analfabetos <- read_excel("analfabetosready.xlsx")

```
limpieza
```{r}
#cambiando nombres
names(analfabetos)
names(analfabetos)= c("Provincia", "Analfabetos")
#verificando estructura 
analfabetos$PoblacionAnalfabeta= as.numeric(analfabetos$PoblacionAnalfabeta)
str(analfabetos$PoblacionAnalfabeta)

str(analfabetos)
analfabetos$PROVINCIA= as.factor(analfabetos$PROVINCIA)

#eliminando filas que no contienen datos relevantes
analfabetos=analfabetos[-c(197:784), ]

#omitiendo na para dejar todo listo
analfabetos=na.omit(analfabetos)
```

DATA 2: ASISTENCIA A CENTRO EDUCATIVO 
```{r}
library(readxl)
inasistenciaaeducacion <- read_excel("inasistenciaaeducacion.xlsx")
```
limpieza
```{r}
#cambiando nombres
names(inasistenciaaeducacion)
names(inasistenciaaeducacion)= c("Provincia", "No asisten")
names(inasistenciaaeducacion)

#verificando estructura
inasistenciaaeducacion$`No asisten`= as.numeric(inasistenciaaeducacion$`No asisten`)
str(inasistenciaaeducacion)

#omitiendo na para dejar todo listo 
inasistenciaaeducacion=na.omit(inasistenciaaeducacion)
```

DATA 3: ATRASO ESCOLAR 
```{r}
library(readxl)
atrasoescolar_primaria <- read_excel("atrasoescolar_primaria.xls")
```
limpieza
```{r}
#eliminando columnas que no contienen datos relevantantes
atrasoescolar_primaria$`Alumnos con atraso escolar, primaria, total (% de matrícula inicial)`=NULL

#cambiando nombres
names(atrasoescolar_primaria)
names(atrasoescolar_primaria)= c("Departamento", "Provincia", "2016", "2017")
##verificamos
names(atrasoescolar_primaria)

#continuación de eliminación de columnas 
atrasoescolar_primaria$Departamento= NULL
atrasoescolar_primaria$`2016`= NULL
head(atrasoescolar_primaria)

#para mayor comodidad, cambiamos el nombre de la segunda columna para que quede así:  
names(atrasoescolar_primaria)= c("Provincia", "AtrasoEscolar")

#eliminando filas que no contienen datos relevantes
atrasoescolar_primaria=atrasoescolar_primaria[-c(1:3), ]

#verificando estructura
str(atrasoescolar_primaria)##todo ok 

#omitiendo na para dejar todo listo 
atrasoescolar_primaria=na.omit(atrasoescolar_primaria)
```


